臺灣臺北地方法院刑事判決
110年度訴字第526號
公  訴  人  臺灣臺北地方檢察署檢察官
被      告  劉思瑜




指定辯護人  本院公設辯護人沈芳萍  
上列被告因偽造有價證券等案件，經檢察官提起公訴（110年度
偵字第4604號），本院判決如下：
    主  文
劉思瑜犯偽造有價證券罪，處有期徒刑壹年柒月；又犯偽造有價
證券罪，處有期徒刑貳年。應執行有期徒刑參年。
未扣案如附表所示之偽造支票肆張及偽造之「朱怡靜」印章壹枚
均沒收。
    事  實
一、劉思瑜(原名劉怡君)於民國108年2月間，委託林瑞冠施作木
    作、泥作、油漆等裝潢工程，林瑞冠於108年6月間向劉思瑜
    請領工程款時，劉思瑜因無資金給付，竟意圖為自己不法之
    所有，基於竊盜及偽造有價證券之犯意，先後為下列行為：
  ㈠劉思瑜於108年8月26日前之某日，利用其承攬朱怡靜(所涉誣
    告罪嫌，經檢察官為不起訴處分)位於臺北市中正區齊東街
    辦公室裝修工程之機會，竊取朱怡靜存放在上開辦公室抽屜
    内、如附表編號1所示之空白支票1張，並在發票人欄位盜蓋
    朱怡靜所有、置於辦公室內之「朱怡靜」印章，而偽造如附
    表編號1所示之支票1張，並於108年8月26日，在臺北市○○區
    ○○○路0段00號1樓，交付林瑞冠而行使之。其後劉思瑜為免
    其犯行敗露，持現金30萬元交付林瑞冠，並請求林瑞冠勿將
    如附表編號1所示之偽造支票予以提示，經林瑞冠應允之。
  ㈡劉思瑜又於108年11月12日前之某日，在上開朱怡靜辦公室內
    ，竊取如附表編號2、3、4所示之空白支票3張，並以其在不
    詳時、地盜刻之「朱怡靜」印章蓋印於上開支票3張之發票
    人欄位，而偽造如附表編號2、3、4所示之支票3張，並於10
    8年11月12日，在臺北市○○區○○○路0段00號1樓，交付林瑞冠
    而行使之。嗣林瑞冠於109年11月19日持如附表編號2、3、4
    所示之支票3張前往銀行提示，竟於翌（20）日接獲銀行通
    知該上開3張支票均遭申報失竊，林瑞冠乃報警處理，為警
    循線查獲上情。
二、案經臺北市政府警察局中正第一分局報告臺灣臺北地方檢察
    署檢察官偵查起訴。
    理  由
一、證據能力：
   ㈠查本案檢察官、被告及辯護人就本判決下列所引被告以外之
     人於審判外陳述之證據能力均不予爭執，且均同意作為本
     案證據使用（見本院卷第41至43頁），本院審酌該些供述
     證據作成時，核無違法取證或其他瑕疵，認為以之作為本
     案之證據屬適當，自有證據能力。
   ㈡其餘資以認定被告犯罪事實之非供述證據，均查無違反法定
     程序取得之情形，依刑事訴訟法第158條之4反面規定，亦
     具證據能力。
二、認定犯罪事實所憑之證據及理由：
　　上開犯罪事實，業據被告於警詢、偵訊及本院審理時均坦承不諱（見偵卷第7至11、83至87頁、本院卷第39至45、114至115頁），核與證人朱怡靜於警詢之證述、證人林瑞冠於警詢及偵訊之證述情節大致相符（見偵卷第13至20、83至87頁），並有證人林瑞冠提出之東方鼎國際有限公司請款明細單1份、如附表編號2至4所示偽造支票之退票理由單、支票影本、掛失止付票據提示人資料查報表、遺失票據申報書、票據掛失通知書、偽報票據遺失告訴書等件在卷可稽(見偵卷第5至29、37、41頁)，足認被告之自白應與事實相符，堪以採信。本案事證已臻明確，被告犯行洵堪認定，應予依法論科。
三、論罪科刑
  ㈠查被告行為後，刑法第201條規定於108年12月27日修正施行
    ，此次修正係將修正前規定之「得併科3千元以下罰金」，
    原應再依刑法施行法第1條之1第2項前段規定，就其所定罰
    金數額提高為30倍即9萬元部分，直接予以在刑法內明文化
    調整規定為「得併科9萬元以下罰金」，以統一刑法典內關
    於罰金刑之規定，並求適用上之簡便，非屬法律變更，應逕
    行適用修正後之規定，合先敘明。
  ㈡核被告就事實欄一、㈠、㈡所為，均係犯刑法第320條第1項竊
    盜及同法第201條第1項意圖供行使之用而偽造有價證券罪。
    被告就事實欄一、㈠盜用朱怡靜之印章，及就事實欄一、㈡盜
    刻「朱怡靜」印章並偽造印文之行為，均係偽造有價證券罪
    之階段行為，而行使偽造有價證券之低度行為，復為偽造有
    價證券之高度行為所吸收，均不另論罪。
  ㈢被告就事實欄一、㈡部分，基於單一犯意，接續偽造如附表2
    至4所示之支票3張，各行為之獨立性極為薄弱，且侵害相同
    被害人即朱怡靜之法益，應以包括一行為予以評價，較為合
    理，而論以接續犯之實質上一罪。
  ㈣又按刑法上一行為而觸犯數罪名之想像競合犯存在之目的，在於避免對於同一不法要素予以過度評價，其所謂「同一行為」係指所實行者為完全或局部同一之行為而言。因此刑法修正刪除牽連犯之規定後，於修正前原認屬於方法目的或原因結果之不同犯罪，其間果有實行之行為完全或局部同一之情形，應得依想像競合犯論擬（最高法院97年度台上字第34 94號判決意旨參照）。查被告竊取空白支票之目的，即係為偽造有價證券以交付林瑞冠作為給付工程款之方式，此經被告於本院審理中供陳在案（見本院卷第114頁），故被告竊取朱怡靜之空白支票，再偽造有價證券持以向林瑞冠行使，係在同一犯罪決意及預定計畫下所為，犯罪行為並有局部重疊之情形，依社會通念以評價為一行為較為合理。是被告以一行為觸犯竊盜罪、偽造有價證券罪，為想像競合犯，應從一重之偽造有價證券罪處斷。起訴書認為被告所犯竊盜罪與偽造有價證券罪間犯意各別，行為互殊，應予分論併罰，容有誤會，併此敘明。
  ㈤被告先後為事實欄一、㈠、㈡所示2次犯行，犯罪時、地均不同，核其犯意各別、行為互殊，為數行為，應予分論併罰。辯護人認應論以接續犯云云（見本院卷第114頁），容有誤會，並不足採。
  ㈥按犯罪之情狀顯可憫恕，認科以最低刑度仍嫌過重者，得酌量減輕其刑，刑法第59條定有明文。所謂「顯可憫恕」，係指被告之犯行客觀上足以引起一般人同情，處以法定最低刑度仍失之過苛，尚堪憫恕之情形而言。又適用刑法第59條酌量減輕其刑時，並不排除同法第57條所列舉10款事由之審酌（最高法院70年度第6次刑事庭會議決議可資參照）。而參酌本件被告所偽造支票之目的，是應債權人之要求而提供如附表所示之支票作為清償工程款之方式，其偽造之支票張數、面額，核與犯罪集團大量偽造有價證券以之販賣或詐欺，金額動輒上千萬元之情形，尚屬有間，且被告犯罪之動機僅係為圖清償債務，與大量偽造有價證券用以販賣或為詐欺之犯罪，顯有差別，本院認被告係因一時失慮而鑄此大錯，犯罪情狀足堪憫恕，如宣告法定最低刑度有期徒刑3年，仍嫌過重，而有情輕法重之情，爰依刑法第59條之規定，酌減其刑。
  ㈦爰以行為人之責任為基礎，審酌被告積欠林瑞冠債務，未能謹慎妥善解決，反以竊取朱怡靜之空白支票及偽造為如附表所示支票之方式，以清償上開債務，所為實無足取，惟念及被告始終坦承犯行之犯後態度，素行尚可，兼衡被告各次竊取及偽造支票之張數、面額，及對金融交易秩序造成之危害程度，暨被害人林瑞冠、朱怡靜造成之影響及其等意見，併衡酌其自述高中畢業之智識程度，前從事裝潢維修業，現因肌腺瘤開刀而無法工作，依賴先前舊案收尾之收入維生，需扶養父母之家庭經濟狀況等一切情狀（見本院卷第115頁），分別量處如主文之刑。復本於罪責相當之要求，在外部性及內部性界限範圍內，綜合斟酌被告上開犯罪行為之不法與罪責程度，及對其施以矯正之必要性，就被告所犯2次偽造有價證券犯行，定如主文第1項所示之應執行刑。 
三、沒收
  ㈠按偽造之有價證券，不問屬於犯人與否，沒收之，刑法第205條定有明文。是本案被告偽造後交付予林瑞冠、如附表所示之4張支票雖均未扣案，惟既無證據證明已滅失，不問屬於被告與否，均應依刑法第205條規定宣告沒收。又因沒收之物為偽造有價證券整體，是如附表編號2至4之支票上偽造之「朱怡靜」印文自在沒收之列，無庸再依刑法第219條之規定重複宣告沒收，附此敘明。
  ㈡被告就事實欄一、㈡偽刻之「朱怡靜」印章1枚，既未扣案，
    亦無積極證據證明業已滅失，應依刑法第219條之規定沒收
    。
  ㈢又被告僅係以如附表所示支票作為給付工程款予林瑞冠之支
    付工具之一，林瑞冠並未因而免除被告之債務，被告亦未獲
    得其他犯罪所得，故無庸諭知沒收犯罪所得，併此敘明。
據上論斷，應依刑事訴訟法第299條第1項前段判決如主文。
本案經檢察官戚瑛瑛提起公訴，檢察官黃怡華到庭執行職務。
中　　華　　民　　國　　110 　年　　11　　月　　26　　日
　　　　　　　　　刑事第九庭審判長法  官  黃怡菁
                                  法  官  蔡宗儒
                                  法  官  王筑萱
以上正本證明與原本無異。如不服判決應於收受送達後20日內向
本院提出上訴書狀。
　　　　　　　　　　　　　　　　  書記官　阮弘毅
中　　華　　民　　國　　110 　年　　11　　月　　29　　日

附錄本案論罪科刑法條全文
刑法第201條
意圖供行使之用，而偽造、變造公債票、公司股票或其他有價證
券者，處3年以上10年以下有期徒刑，得併科9萬元以下罰金。
行使偽造、變造之公債票、公司股票或其他有價證券，或意圖供
行使之用而收集或交付於人者，處1年以上7年以下有期徒刑，得
併科9萬元以下罰金。

刑法第320條
意圖為自己或第三人不法之所有，而竊取他人之動產者，為竊盜
罪，處5年以下有期徒刑、拘役或50萬元以下罰金。
意圖為自己或第三人不法之利益，而竊佔他人之不動產者，依前
項之規定處斷。
前二項之未遂犯罰之。

附表：
編號  付 款 人 支票號碼 發票人 （即偽造之印文）  發票日 金額 （新臺幣） 1 國泰世華商業銀行忠孝分行 AN0000000 朱怡靜 不詳 125萬元 2 國泰世華商業銀行忠孝分行 AN0000000 朱怡靜 108.12.31 30萬元 3 國泰世華商業銀行忠孝分行 AN0000000 朱怡靜 108.11.25 62萬5650元 4 國泰世華商業銀行忠孝分行 AN0000000 朱怡靜 108.12.25 30萬元